【裁判字號】    95,訴,1604
【裁判日期】    951130
【裁判案由】    詐欺
【裁判全文】
臺灣彰化地方法院刑事判決              95年度訴字第1604號
公  訴  人  臺灣彰化地方法院檢察署檢察官
被      告  丑○○
上列被告因詐欺案件，經檢察官提起公訴（95年度偵字第7787號）
，本院合議庭裁定由受命法官獨任進行簡式審判程序，茲判決如
下：
    主  文
丑○○連續幫助連續意圖為自己不法之所有，以詐術使人將本人
之物交付，累犯，處有期徒刑陸月，如易科罰金，以銀元佰元
折算壹日。
    犯罪事實
一、丑○○於民國94年7 月底某日看見中國時報分類廣告欄內刊
    登收購帳戶之分類廣告及電話號碼，雖預見提供自己帳戶存
    摺、提款卡、密碼及印章，供真實姓名、年籍均不詳之成年
    人使用，可能遭真實姓名、年籍均不詳之成年人利用於掩飾
    或隱匿犯詐欺罪所得財物，亦不違背其本意之不確定故意，
    仍基於幫助真實姓名、年籍均不詳之成年人犯詐欺罪之概括
    犯意，經電話聯絡後，連續(一)於94年8 月2 日，在臺中市○○○路與文心路口之「麥當勞速食店」內，將其前於89年12
    月28日向設於彰化縣鹿港鎮○○路1 號之「中華郵政股份有
    限公司鹿港郵局（下稱鹿港郵局）」，申辦帳號局號008127
    —1 ；帳號086804—5 號帳戶存摺、提款卡及密碼、印鑑章
    ，以新臺幣（下同）8,000 元之代價交予真實姓名、年籍均
    不詳之成年男子使用；(二)於94年8 月15日，在位於彰化縣鹿
    港鎮○○路之「麥當勞速食店」，將其前於91年8 月23日向
    設於彰化縣鹿港鎮○○路137 號之「彰化銀行鹿港分行（下
    稱彰化銀行）」，申辦帳號00000000000000號帳戶存摺、提
    款卡及密碼、印鑑章，及前於93年10月13日向設於彰化縣鹿
    港鎮○○路301 號之「第一商業銀行鹿港分行（下稱第一銀
    行）」申辦帳號00000000000 號帳戶存摺、提款卡及密碼、
    印鑑章，以合計8,000 元之代價交予另一真實姓名、年籍均
    不詳之成年男子使用。嗣有真實姓名、年籍均不詳之成年人
    ，連續於94年9 月28日，以電話聯絡方式通知寅○○，表
    示因寅○○抽中獎金1,200,000 元，需儘速匯款11,000元為
    手續費用，方得領取前揭中獎獎金，寅○○不知有詐，誤信
    為真而陷於錯誤，於94年9 月28日下午3 時41分，至設於臺
    南縣佳里鎮○○路之佳里郵局，以匯款之方式匯出11,000元
    至丑○○前揭鹿港郵局帳戶內，上開詐欺所得之款項於匯入
    丑○○之鹿港郵局帳戶後，即由該真實姓名、年籍均不詳之
    成年人以金融卡將款項領出；於94年9 月28日中午約11、
    12時許，以電話聯絡方式通知己○○，表示因己○○抽中一
    筆獎金，需儘速匯款12,000元為律師代辦費用，方得領取前
    揭中獎獎金，己○○不知有詐，誤信為真而陷於錯誤，於94
    年8 月29日中午11時4 分，至設於屏東縣長治鄉之長治郵局
    ，以匯款之方式匯出12,000元至丑○○前揭鹿港郵局帳戶內
    ，上開詐欺所得之款項於匯入丑○○之鹿港郵局帳戶後，即
    由該真實姓名、年籍均不詳之成年人以金融卡將款項領出；
    於94年8 月底某日，以行動電話簡訊方式通知癸○○，表
    示因癸○○抽中澳門博彩娛樂集團公司二獎獎金990,000 元
    ，需儘速匯款12,000元為律師費用，方得領取前揭中獎獎金
    ，癸○○不知有詐，誤信為真而陷於錯誤，於94年8 月29日
    中午11時44分，至設於臺中縣大甲鎮之幼獅郵局，以匯款之
    方式匯出12,000元至丑○○前揭鹿港郵局帳戶內，上開詐欺
    所得之款項於匯入丑○○之鹿港郵局帳戶後，即由該真實姓
    名、年籍均不詳之成年人以金融卡將款項領出；於94年9
    月14日，以電話聯絡方式通知庚○○，表示因庚○○抽中某
    公司二獎獎金1,200,000 元，需儘速匯款12,000元為律師見
    證費用，方得領取前揭中獎獎金，庚○○不知有詐，誤信為
    真而陷於錯誤，於94年9 月29日中午12時29分，至設於臺中
    市○○路之臺中向上郵局，以匯款之方式匯出12,000元至丑
    ○○前揭鹿港郵局帳戶內，上開詐欺所得之款項於匯入丑○○之鹿港郵局帳戶後，即由該真實姓名、年籍均不詳之成年
    人以金融卡將款項領出；於94年10月5 日上午約10、11時
    許，以電話聯絡方式通知乙○○，表示因乙○○中獎獎金1,
    000,000 元，需儘速匯款12,000元為律師費用，方得領取前
    揭中獎獎金，乙○○不知有詐，誤信為真而陷於錯誤，於94
    年10月5 日上午10時51分，至設於臺北縣淡水鎮○○路○段
    209 號之淡水義山郵局，以匯款之方式匯出12,000元至丑○○前揭鹿港郵局帳戶內，上開詐欺所得之款項於匯入丑○○
    之鹿港郵局帳戶後，即由該真實姓名、年籍均不詳之成年人
    以金融卡將款項領出；於94年10月6 日下午1 時許，以電
    話聯絡方式通知子○○，表示因子○○抽中香港長勝電子公
    司三獎獎金1,000,000 元，需儘速匯款26,000元為所得稅，
    方得領取前揭中獎獎金，子○○不知有詐，誤信為真而陷於
    錯誤，於94年10月6 日下午1 時57分，至設於宜蘭縣羅東鎮
    ○○路44之6 號之羅東大同郵局，以匯款之方式匯出26,000
    元至丑○○前揭鹿港郵局帳戶內，上開詐欺所得之款項於匯
    入丑○○之鹿港郵局帳戶後，即由該真實姓名、年籍均不詳
    之成年人以金融卡將款項領出；於94年10月5 日上午11時
    ，以電話聯絡方式通知丙○○，表示因丙○○因公司問卷調
    查得獎獎金1,200,000 元，需儘速匯款為律師見證費用，方
    得領取前揭得獎獎金，嗣復於95年10月10日，以電話聯絡方
    式通知丙○○，應儘速匯款50,000元為中獎登記費用，方得
    領取前揭得獎獎金，丙○○不知有詐，誤信為真而陷於錯誤
    ，於94年10月12日下午1 時35分，至設於臺南市之臺南鹽埕
    郵局，以匯款之方式匯出50,000元至丑○○前揭鹿港郵局帳
    戶內，上開詐欺所得之款項於匯入丑○○之鹿港郵局帳戶後
    ，即由該真實姓名、年籍均不詳之成年人以金融卡將款項領
    出；於94年10月11日上午9 時許，以電話聯絡方式通知陳
    怡樺，表示因陳怡樺抽中獎金，需儘速匯款12,000元為所得
    稅及手續費、50,000元為保證金，方得領取前揭中獎獎金，
    陳怡樺不知有詐，誤信為真而陷於錯誤，於94年10月11日上
    午9 時41分，至設於臺南縣仁德鄉○○○路墘郵局，以匯款
    之方式匯出12,000元至丑○○前揭鹿港郵局帳戶內，上開詐
    欺所得之款項於匯入丑○○之鹿港郵局帳戶後，即由該真實
    姓名、年籍均不詳之成年人以金融卡將款項領出；於94年
    10月12日下午2 時許，以電話聯絡方式通知甲○○○，表示
    因甲○○○摸彩抽中二獎獎金1,200,000 元，需儘速匯款50
    ,000 元 ，方得領取前揭中獎獎金，甲○○○不知有詐，誤
    信為真而陷於錯誤，於94年10月12日下午2 時31分，至設於
    屏東縣琉球鄉○○路105 號琉球郵局，以匯款之方式匯出12
    ,000 元 至丑○○前揭鹿港郵局帳戶內，上開詐欺所得之款
    項於匯入丑○○之鹿港郵局帳戶後，即由該真實姓名、年籍
    均不詳之成年人以金融卡將款項領出；於94年10月12日早
    上某時，以電話聯絡方式通知壬○○，表示因壬○○抽中獎
    金1,200,000 元，需儘速匯款12,000元為手續費及律師見證
    費用，方得領取前揭中獎獎金，壬○○不知有詐，誤信為真
    而陷於錯誤，於94年10月12日中午11時50分，至設於高雄市
    ○○路之中山大學郵局，以匯款之方式匯出12,000元至丑○○前揭鹿港郵局帳戶內，上開詐欺所得之款項於匯入丑○○
    之鹿港郵局帳戶後，即由該真實姓名、年籍均不詳之成年人
    以金融卡將款項領出；於94年10月25日下午1 時許，以電
    話聯絡方式向林奇璁佯稱為妹婿亟需用錢，需儘速匯款100,
    000 元，林奇璁不知有詐，誤信為真而陷於錯誤，於94年10
    月25日下午3 時43分、下午3 時43分、下午3 時45分、下午
    3 時52分，至設於臺北市某處之中國信託商業銀行、玉山商
    業銀行之自動櫃員機，以轉帳之方式接續匯出30,000元、30
    ,000 元 、30,000元、10,000元，共計100,000 元至丑○○
    前揭第一銀行帳戶內，上開詐欺所得之款項於匯入丑○○之
    第一銀行帳戶後，即由該真實姓名、年籍均不詳之成年人以
    金融卡將款項領出；於94年12月1 日以電話聯絡方式向丁○○佯稱為友人亟需現金解決，需儘速匯款30,000元，丁○○不知有詐，誤信為真而陷於錯誤，於94年12月1 日下午3
    時21分，至設於彰化縣某處之華南商業銀行自動櫃員機，以
    轉帳之方式匯出30,000元至丑○○前揭彰化銀行帳戶內，上
    開詐欺所得之款項於匯入丑○○之彰化銀行帳戶後，即由該
    真實姓名、年籍均不詳之成年人以金融卡將款項領出。嗣因
    戊○○、丁○○、甲○○○、辛○○、寅○○、子○○、乙○○、庚○○、己○○、癸○○、丙○○、壬○○分別發現
    情況有異，始知受騙，並報警循線查獲上情。
二、案經彰化縣警察局鹿港、彰化分局分別報請臺灣彰化地方法
    院檢察署檢察官；臺中市警察局第四分局報請臺灣臺中地方
    法院檢察署呈請臺灣高等法院臺中分院檢察署檢察長核轉臺
    灣彰化地方法院檢察署檢察官偵查起訴。
    理  由
一、本案被告丑○○所犯係死刑、無期徒刑、最輕本刑為3 年以
    上有期徒刑以外之罪，其於準備程序就前揭被訴事實為有罪
    之陳述，經受命法官告知簡式審判程序之旨，並聽取其與公
    訴人之意見後，本院認無不得或不宜改依簡式審判程序進行
    之處，爰依刑事訴訟法第273 條之1 第1 項、第284 條之1
    ，裁定本案由受命法官獨任進行簡式審判程序，合先敘明。
二、上揭犯罪事實，訊據被告於本院審理中，均坦承不諱，核與
    證人即被害人戊○○、丁○○、甲○○○、辛○○、寅○○
    、子○○、乙○○、庚○○、己○○、癸○○、丙○○、壬○○分別於警訊中陳述內容（參見臺灣彰化地方法院檢察署
    95 年 度偵字第1591號偵查卷宗第10頁至第31頁、95年度偵
    字第2116號偵查卷宗第8 頁至第9 頁、臺中市警察局第四分
    局中分四偵字第0940012557號警卷第3 頁）大致相符，復有
    鹿港郵局客戶歷史交易清單1 份、郵政國內匯款執據及郵政
    國內匯款單共計10紙、提領照片1 張（參見臺灣彰化地方法
    院檢察署95年度偵字第1591號偵查卷宗第35頁至第46頁）、
    華南商業銀行自動櫃員機交易明細表影本、彰化銀行存摺存
    款餘額查詢影本各1 張（參見臺灣彰化地方法院檢察署95年
    度偵字第2116號偵查卷宗第11頁至第12頁）、中國信託商業
    銀行自動櫃員機交易明細表影本3 張、玉山商業銀行自動櫃
    員機交易明細表影本1 張、第一銀行94年11月4 日（94）一
    鹿字第212 號函、94年11月10日（94）一鹿字第216 號函檢
    附之開戶資料及交易往來明細各1 份（參見臺中市警察局第
    四分局中分四偵字第0940012557號警卷第5 頁、第11頁至第
    15頁）、彰化銀行鹿港分行95年10月23日彰鹿字第963 號函
    檢附之顧客資料卡、存摺存款帳戶資料及交易明細查詢、中
    華郵政股份有限公司彰化郵局95年10月31日彰營字第095010
    2691號函檢附之立帳申請書影本、金融卡申請書影本各1 紙
    （參見本院卷宗）附卷可佐，核屬相符。又衡諸一般常情，
    任何人均可辦理金融帳戶存摺使用，如無正當理由，實無借
    用他人存摺、提款卡、密碼、印章使用之理，而金融帳戶為
    個人之理財工具，一般民眾皆可以存入最低開戶金額之方式
    自由申請開設金融帳戶，並無任何特殊之限制，且得同時在
    不同金融機構申請多數存款帳戶使用，並無借用他人帳戶使
    用之必要。且金融存款帳戶，悠關存戶個人財產權益之保障
    ，專屬性甚高，衡諸常理，若非與本人有密切關係者，不可
    能出借個人帳戶，縱有交付個人帳戶予他人使用之特殊情形
    ，亦必會先行瞭解他人使用帳戶之目的始行提供。且以電話
    通知中獎或其他類似之不法詐騙份子，經常利用他人存款帳
    戶、提款卡以遂行犯行，類此案件在社會上層出不窮，亦屢
    經報章雜誌及其他新聞媒體再三披露，避免此等專屬性甚高
    之物品被不明人士利用為與財產有關之犯罪工具，亦為一般
    生活認知所應有之認識。是被告將其所有之前揭郵局、銀行
    帳戶存摺、提款卡及密碼、印鑑章交付予上開真實姓名不詳
    之成年男子轉交真實姓名、年籍均不詳之成年人使用等情，
    已如前述，縱無證據證明被告明知該真實姓名、年籍均不詳
    之成年人之犯罪態樣，然就上揭真實姓名年籍均不詳之成年
    男子2 人，將被告提供之帳戶存摺轉交供真實姓名、年籍均
    不詳之成年人詐欺所得之用，顯不違反被告本意，被告自有
    幫助該真實姓名、年籍均不詳之成年人詐欺取財之未必故意
    。被告上揭自白，核與前揭事證相符，應可採信，本案事證
    明確，被告犯行堪予認定。
三、查刑法業於94年2 月2 日修正公布，被告行為後，修正刑法
    於95年7 月1 日起生效施行，如附表所示之條文業經修正。
    按行為後法律有變更者，適用行為時之法律，但行為後之法
    律有利於行為人者，適用最有利於行為人之法律，修正後刑
    法第2 條第1 項定有明文。此條規定係規範行為後法律變更
    所生新舊法律比較適用之準據法，本身尚無新舊法比較之問
    題，於新法施行後，應一律適用新法第2 條第1 項之規定，
    為「從舊從輕」之比較。再按本次法律變更，比較時應就罪
    刑有關之共犯、未遂犯、牽連犯、連續犯、結合犯，以及累
    犯加重、自首減輕暨其他法定加減原因（如身分加減）與加
    減例等一切情形，綜其全部罪刑之結果而為比較（最高法院
    95年5 月23日95年度第8 次刑庭會議決議參照），其比較理
    由及結果均詳如附表，先予敘明。
四、按刑法關於正犯、從犯之區別，本院所採見解，係以其主觀
    之犯意及客觀之犯行為標準，凡以自己犯罪之意思而參與犯
    罪，無論其所參與者是否犯罪構成要件之行為，皆為正犯，
    其以幫助他人犯罪之意思而參與犯罪，其所參與者，苟係犯
    罪構成要件之行為，亦為正犯，必以幫助他人犯罪之意思而
    參與犯罪，其所參與者又為犯罪構成要件以外之行為，始為
    從犯（最高法院25年上字第2253號判例要旨參照）。是如未
    參與實施犯罪構成要件之行為，且係出於幫助之意思提供助
    力，即屬幫助犯，而非共同正犯。復按連續幫助與幫助連續
    為不同之犯罪態樣，如基於概括犯意，多次幫助他人犯罪，
    為連續幫助，該幫助者有多次犯罪行為；如以一幫助行為，
    幫助他人連續犯罪，則為幫助連續，就幫助犯而言，僅有一
    次犯罪行為（最高法院87年度臺上字第3865號判決要旨參照
    ）。亦即，以一幫助行為幫助他人連續犯罪，或以一行為同
    時幫助數人犯罪，均僅有一幫助行為，並無想像競合犯或連
    續犯之適用。經查：
  (一)該真實姓名、年籍均不詳之成年人基於為自己不法所有之犯
    意，利用佯稱中獎或友人急需用錢，施用詐術，使上揭被害
    人分別陷於錯誤，而將本人之財物交付，該真實姓名、年籍
    均不詳之成年人所為，係犯刑法第339 條第1 項之詐欺取財
    罪。
  (二)被告基於幫助詐欺犯意，提供上開帳戶、提款卡及密碼、印
    章予真實姓名、年籍均不詳之成年人，意圖為自己不法之所
    有之概括犯意，以詐術使被害人陷於錯誤，而匯款至被告所
    提供之上揭帳戶，並無相當證據證明被告有參與詐欺犯行之
    構成要件行為，是被告顯係以幫助他人為詐欺犯罪之意思，
    其所參與者僅係提供前開存摺、提款卡及密碼、印章等資料
    ，亦即參與犯罪構成要件以外之行為，依前開說明，核其所
    為係幫助犯刑法第339 條第1 項詐欺取財罪，並非共同正犯
    。被告既係幫助該真實姓名、年籍均不詳之成年人詐欺取財
    ，應論以被告幫助詐欺取財罪。被告提供帳戶幫助該真實姓
    名、年籍均不詳之成年人連續向上揭被害人詐欺取財，自應
    論以被告幫助連續詐欺取財罪。核被告所為，係犯修正前刑
    法第30條第1 項、刑法第339 條第1 項之幫助連續詐欺取財
    罪。又起訴意旨所載之起訴法條原為修正前刑法第30條第1
    項、刑法第340 條幫助常業詐欺取財罪，然業經公訴人於本
    院審理中當庭更正起訴法條為修正前刑法第30條第1 項、刑
    法第339 條第1 項之幫助詐欺取財罪，本院自無需變更起訴
    法條，附此敘明。被告先後2 次提供帳戶予他人之幫助詐欺
    行為，時間緊接，手法相同，觸犯構成要件相同之罪名，顯
    係基於概括犯意反覆為之，為連續犯，應依修正前刑法第56
    條規定，論以一罪並加重其刑。又被告係幫助犯，衡諸其犯
    罪情節，爰依修正前刑法第30條第2 項規定，按正犯之刑減
    輕之。被告同時有加重及減輕之事由，應依法先加後減之。
    爰審酌被告明知目前社會上以各種方式詐財之惡質歪風猖獗
    ，令人防不勝防，復加以詐財者多借用人頭帳戶致警方追緝
    困難，詐欺事件層出不窮，手法日益翻新，竟提供自己之郵
    局、金融帳戶，以供他人逃避犯罪之查緝，嚴重破壞社會治
    安及有礙金融交易秩序，助長犯罪歪風，並增加追緝犯罪之
    困難，造成上揭被害人之嚴重損失，迄今尚未賠償前揭被害
    人損失，然被告於犯後，於本院審理中，業已坦承犯行等一
    切情狀，量處如主文所示之刑，並諭知易科罰金之折算標準
    ，以資懲儆。
五、又被告交付予該真實姓名、年籍均不詳之成年男子2 人之前
    開郵局、銀行帳戶存摺（含提款卡及密碼、印章），雖係被
    告供犯罪所用之物，然既已交付該真實姓名、年籍均不詳之
    成年男子2 人轉交該真實姓名、年籍均不詳之成年人使用，
    顯已移轉其所有權予該真實姓名、年籍均不詳之成年人，而
    非被告所有，且均非違禁物，亦別無證據足資證明係屬應沒
    收之物，爰不另宣告沒收。況查所謂幫助犯係指就他人之犯
    罪加以助力，使其易於實施之積極的或消極的行為而言。其
    犯罪態樣與實施犯罪之正犯有異，其所處罰者，乃其提供助
    力之行為本身，而非正犯實施犯罪之行為。因此幫助犯不適
    用責任共同之原則，對正犯所有供犯罪所用或因犯罪所得之
    物，勿庸併為沒收之宣告（最高法院88年度臺上字第6234號
    判決要旨參照），是前開郵局、銀行存摺（含提款卡、密碼
    、印章）雖係該真實姓名、年籍均不詳之成年人所有供犯罪
    所用之物，對於幫助犯之被告，自毋庸宣告沒收，附此敘明
    。
據上論斷，應依刑事訴訟法第273 條之1 第1 項、第299 條第1
項前段，刑法第2 條第1 項前段、第56條（修正前）、第339 條
第1 項、第30條（修正前）、第41條第1 項前段（修正前），罰
金罰鍰提高標準條例第1 條前段第2 條（修正前），判決如主文
。
本案經檢察官吳芙如到庭執行職務。
中    華    民    國    95    年    11    月    30    日
                  刑事第一庭          法  官  唐中興
以上正本證明與原本無異。
如不服本判決，應於判決送達10日內，向本院提出上訴狀 (須附
繕本 )。
告訴人或被害人對於判決如有不服具備理由請求檢察官上訴者，
其上訴期間之計算係以檢察官收受判決正本之日期為準。
中    華    民    國    95    年    11    月    30    日
                                      書記官  施惠卿
【附錄本案論罪科刑法條全文】：
中華民國刑法第339條
意圖為自己或第三人不法之所有，以詐術使人將本人或第三人之
物交付者
，處 5 年以下有期徒刑、拘役或科或併科 1 千元以下罰金。
以前項方法得財產上不法之利益或使第三人得之者，亦同。
前二項之未遂犯罰之。
┌──┬───────┬───────┬───────┬────┬────┬──────┐
│變更│行為時法（下稱│裁判時法（下稱│   比較理由   │比較依據│比較結果│    備註    │
│事項│舊法）之條文及│新法）之條文及│              │        │何者對行│            │
│    │內容          │內容          │              │        │為人有利│            │
├──┼───────┼───────┼───────┼────┼────┼──────┤
│連續│連續數行為而犯│刪除          │一般認為連續犯│修正刑法│舊法    │1.不包括法院│
│犯之│同一罪名者，以│              │在本質上係數行│第2條第1│        │  審理結果認│
│刪除│一罪論。但得加│              │為而屬數罪，僅│項前段  │        │  連續犯係接│
│    │重其刑至二分之│              │係基於訴訟經濟│        │        │  續犯或包括│
│    │一            │              │或責任吸收原則│        │        │  上一罪等情│
│    │              │              │之考量，而論以│        │        │  形。      │
│    │              │              │一罪，新法將連│        │        │2.連續之數行│
│    │              │              │續犯之規定廢除│        │        │  為須均在舊│
│    │              │              │後，除非符合「│        │        │  法時期始可│
│    │              │              │接續犯」或「包│        │        │  ，如部分行│
│    │              │              │括的一罪」之情│        │        │  為發生在新│
│    │              │              │形，可認為構成│        │        │  法施行後，│
│    │              │              │單一之犯罪外，│        │        │  則該部分應│
│    │              │              │均應認係數罪併│        │        │  逕適用新法│
│    │              │              │罰。          │        │        │  。        │
├──┼───────┼───────┼───────┼────┼────┼──────┤
│幫助│【修正前刑法第│【刑法第30條】│              │        │        │            │
│犯條│30條】        │              │              │        │        │            │
│文用│              │              │              │        │        │            │
│語之│幫助他人犯罪者│幫助他人實行犯│刑法第30條條文│無涉刑罰│無涉刑罰│            │
│修正│，為從犯，雖他│罪行為者，為幫│內「從犯」用語│權規範變│權規範變│            │
│    │人不知幫助之情│助犯，雖他人不│，業經修正為「│更，自無│更，自無│            │
│    │者，亦同。    │知幫助之情者，│幫助犯」，另既│新舊法比│新舊法比│            │
│    │從犯之處罰，得│亦同。        │認幫助犯應採共│較問題。│較問題。│            │
│    │按正犯之刑減輕│幫助犯之處罰，│犯從屬性說之「│        │        │            │
│    │之。          │得按正犯之刑減│限制從屬刑式」│        │        │            │
│    │              │輕之。        │，使教唆犯及幫│        │        │            │
│    │              │              │助犯之從屬理論│        │        │            │
│    │              │              │一致，修正第1 │        │        │            │
│    │              │              │項文字為「幫助│        │        │            │
│    │              │              │他人實行犯罪行│        │        │            │
│    │              │              │為者」，均屬法│        │        │            │
│    │              │              │律用語之明文標│        │        │            │
│    │              │              │準化，無涉刑罰│        │        │            │
│    │              │              │權規範變更，自│        │        │            │
│    │              │              │無新舊法比較問│        │        │            │
│    │              │              │題。          │        │        │            │
├──┼───────┼───────┼───────┼────┼────┼──────┤
│罰金│【罰金罰鍰提高│【刑法施行法第│              │        │        │            │
│刑貨│標準條例第1 條│之1 條第1項 、│              │        │        │            │
│幣單│前段、第5 條】│第2 項】      │              │        │        │            │
│位之│              │              │              │        │        │            │
│變更│依法律應處罰金│中華民國94年1 │刑法之貨幣單位│刑法第2 │經按現行│            │
│    │、罰鍰者，就其│月7 日法修正施│由「元（指銀元│條第1項 │法規所定│            │
│    │原定數額得提高│行後，刑法分則│）」變更為「新│前段    │貨幣單位│            │
│    │為2 倍至10 倍 │編所定罰金之貨│臺幣」，且刑法│        │折算新臺│            │
│    │（刑法乃係定明│幣單位為新臺幣│分則之罰金數額│        │幣條例第│            │
│    │10倍）。第1 條│。94年1 月7 日│，亦視該分則先│        │2 條之規│            │
│    │所定得提高倍數│刑法修正時，刑│前曾修正與否，│        │定折算後│            │
│    │之規定，於本條│法分則編未修正│而分別提高3 或│        │等值，是│            │
│    │例修正後制定之│之條文定有罰金│30倍。        │        │以新法並│            │
│    │法律，不適用之│者，自94年1 月│              │        │未較有利│            │
│    │；本條例修正前│7 日刑法修正施│              │        │，應適用│            │
│    │公布之法律，於│行後，就其所定│              │        │修正前行│            │
│    │本條例修正後修│數額提高為30倍│              │        │為時之舊│            │
│    │正其罰金罰鍰數│。但72年6 月26│              │        │法。    │            │
│    │額或法律經全部│日至94年1 月7 │              │        │        │            │
│    │修正而其罰金罰│日新增或修正之│              │        │        │            │
│    │鍰數額未予變更│條文，就其所定│              │        │        │            │
│    │者，亦同。    │數額提高為3 倍│              │        │        │            │
│    │              │。            │              │        │        │            │
│    │              │              │              │        │        │            │
├──┼───────┼───────┼───────┼────┼────┼──────┤
│罰金│【修正前刑法第│【刑法第33條第│              │        │        │            │
│刑下│33條第5 款】  │5 款】        │              │        │        │            │
│限變│              │              │              │        │        │            │
│更  │罰金：（銀元）│罰金：新臺幣  │罰金刑之下限，│刑法第2 │舊法    │            │
│    │1 元以上。    │1,000 元以上，│由銀元10元（亦│條第1項 │        │            │
│    │              │以百元計算。  │經提高）即新臺│前段    │        │            │
│    │              │              │幣30元，提高為│        │        │            │
│    │              │              │新臺幣1,000 元│        │        │            │
│    │              │              │。            │        │        │            │
├──┼───────┼───────┼───────┼────┼────┼──────┤
│易科│【修正前刑法第│【刑法第41條第│              │        │        │            │
│罰金│41條第1 項前段│項前段】      │              │        │        │            │
│折算│、修正前罰金罰│              │              │        │        │            │
│標準│鍰提高標準條例│              │              │        │        │            │
│變更│第2 條】      │              │              │        │        │            │
│    │              │              │              │        │        │            │
│    │犯最重本刑為5 │犯最重本刑為5 │易科罰金折算標│刑法第2 │舊法    │            │
│    │年以下有期徒刑│年以下有期徒刑│準由銀元300 元│條第1項 │        │            │
│    │以下之刑之罪，│以下之刑之罪，│即新臺幣900 元│前段    │        │            │
│    │而受6 個月以下│而受6 個月以下│，提高為以新臺│        │        │            │
│    │有期徒刑或拘役│有期徒刑或拘役│幣1,000 元、2,│        │        │            │
│    │之宣告…得以（│之宣告者，得以│000 元或3,000 │        │        │            │
│    │銀元）1 元以上│新臺幣1,000 元│元折算1日。   │        │        │            │
│    │（銀元）3 元以│、2,000 元或  │              │        │        │            │
│    │下折算日，易科│3,000 元折算1 │              │        │        │            │
│    │罰金。依刑法第│日，易科罰金。│              │        │        │            │
│    │41 條 易科罰金│              │              │        │        │            │
│    │…就其原定數額│              │              │        │        │            │
│    │提高為100 倍折│              │              │        │        │            │
│    │算1 日；法律所│              │              │        │        │            │
│    │定罰金數額未依│              │              │        │        │            │
│    │本條例提高倍數│              │              │        │        │            │
│    │，或其處罰法條│              │              │        │        │            │
│    │無罰金刑之規定│              │              │        │        │            │
│    │者，亦同。    │              │              │        │        │            │
├──┼───────┼───────┼───────┼────┼────┼──────┤
│罰金│【修正前刑法第│【刑法第67條】│              │        │        │            │
│刑之│68 條】       │              │              │        │        │            │
│加減│              │              │              │        │        │            │
│例變│罰金加減者，僅│罰金加減者其最│罰金刑之加重，│刑法第2 │ 舊法   │            │
│更  │加減其最高度。│高度及最低度同│依修正前刑法第│條第1項 │        │            │
│    │              │加減之。      │68條規定，僅加│前段    │        │            │
│    │              │              │重其最高度；依│        │        │            │
│    │              │              │修正刑法第67條│        │        │            │
│    │              │              │規定，其最高度│        │        │            │
│    │              │              │及最低度同加重│        │        │            │
│    │              │              │之。是修正前刑│        │        │            │
│    │              │              │法較有利於被告│        │        │            │
│    │              │              │。            │        │        │            │
│    │              │              │              │        │        │            │
│    │              │              ├───────┼────┼────┼──────┤
│    │              │              │舊法罰金減輕者│刑法第2 │ 新法   │            │
│    │              │              │，僅減其最高度│條第1項 │        │            │
│    │              │              │，新法修正後，│但書    │        │            │
│    │              │              │其最低度罰金同│        │        │            │
│    │              │              │減之，行為人將│        │        │            │
│    │              │              │受較舊法為低之│        │        │            │
│    │              │              │罰金刑，行為人│        │        │            │
│    │              │              │受罰之實質內涵│        │        │            │
│    │              │              │顯有變更，應比│        │        │            │
│    │              │              │較新舊法，依刑│        │        │            │
│    │              │              │法第2 條第1 項│        │        │            │
│    │              │              │但書，適用最有│        │        │            │
│    │              │              │利於行為人之新│        │        │            │
│    │              │              │法。          │        │        │            │
│    │              │              │              │        │        │            │
├──┴───┬───┼───────┴───────┴────┴────┴──────┤
│整體比較結果│  舊法│1.本案被告連續2 次幫助詐欺之犯行，均在舊法時期，且非屬「接續犯」│
│            │      │  或「包括的一罪」之情形，依新法將連續犯之規定廢除後，均應認係數│
│            │      │  罪併罰；依修正前刑法第56條之規定，屬裁判上一罪，得加重其刑至二│
│            │      │  分之一，是依修正刑法第2 條第1 項前段比較，應適用修正前刑法第56│
│            │      │  條之規定，對被告有利。                                        │
│            │      │2.刑法第33條第5 款罰金刑之下限部分，由銀元10元（亦經提高）即新幣│
│            │      │  30元，提高為新臺幣1,000 元，應刑法第2 條第1 項前段適用修行為時│
│            │      │  之舊法。                                                      │
│            │      │3.刑法第339 條第1 項之法定刑度，依舊法規定為：5 年以下有期徒刑、│
│            │      │  拘役或科或併科銀元10,000元即新臺幣30,000元以下、銀元10元即新臺│
│            │      │  幣30元以上罰金；如依新法規定則為：5 年以下有期徒刑、拘役或科或│
│            │      │  併科新臺幣30,000元以下、新臺幣1,000 元以上罰金。是舊法最低度刑│
│            │      │  之標準較低，較為有利被告。                                    │
│            │      │4.罰金刑貨幣單位之變更部分，按現行法規所定貨幣單位折算新臺幣條例│
│            │      │  第2 條之規定折算後等值，是以新法並未較有利，應依刑法第2 條第1 │
│            │      │  項前段逕行適用修正前行為時之舊法。                            │
│            │      │5.被告行為後之法律已有變更，經綜合比較結果，適用舊法應對被告並無│
│            │      │  不利，是應依刑法第2 條第1 項前段規定，並基於一體適用原則，均適│
│            │      │  用舊法。                                                      │
│            │      │                                                                │
└──────┴───┴────────────────────────────────┘


司法院資訊處製作；財團法人民間司法改革基金會備份。
